臺灣士林地方法院刑事判決　　　　　　　100年度易字第377號
公　訴　人　臺灣士林地方法院檢察署檢察官
被　　　告　戴秋垣
　　　　　　張瓊惠
上列被告因傷害案件，經檢察官提起公訴（99年度偵緝字第911
號、99年度偵字第14246 號），本院判決如下：
    主  文
戴秋垣、張瓊惠共同犯傷害罪，各處有期徒刑參月，如易科罰金
，均以新台幣壹仟元折算壹日。
    事  實
一、戴秋垣、張瓊惠為同居男女關係，共同在臺北縣淡水鎮（改
    制後為新北市淡水區○○○街○段142 號2 樓之分租房屋居
    住，張遠成、黃金春亦為同居男女關係，也在同址居住，戴
    秋垣、張瓊惠於民國99年4 月19日晚間7 時許（起訴書誤載
    為7 時10分許），因認張遠成積欠工資，趁張遠成不在住處
    ，黃金春單獨離開房間，竟基於傷害之犯意聯絡，先向黃金
    春質問工資一事，隨即在走廊上，共同徒手攻擊黃金春，並
    拉扯黃金春推撞牆壁，戴秋垣又毆打黃金春胸部一拳，而有
    傷害之行為。黃金春遭受傷害後，遂以手機向張遠成訴說並
    通報警方，再於99年4 月20日至馬偕紀念醫院淡水分院就醫
    ，經診斷受有胸部挫傷、右肘挫傷、頭部挫傷、上肢擦傷等
    傷害，因而訴請警方究辦。
二、案經黃金春訴由臺北縣（現為新北市）政府警察局淡水分局
    報請臺灣士林地方法院檢察署檢察官偵查起訴。
    理  由
一、程序部分：有關本件認定事實所憑證據之證據能力，說明如
    下：
（一）被告戴秋垣、張瓊惠之歷次陳述，均查無違法取得之情形
      ，依據刑事訴訟法第156 條第1 項規定，得為證據。
（二）證人張遠成、證人即告訴人黃金春於偵查中向檢察官所為
      之陳述，查無不可信之情形，本院並於審判中進行交互詰
      問以保障被告之對質詰問權，故依據刑事訴訟法第159 條
      之1 第2 項規定，得為證據。又二人於審判中之陳述，依
      據刑事訴訟法第159 條第1 項規定之反面解釋，亦有證據
      能力。
（三）證人凌曉琍於偵查中向檢察官所為之陳述，查無不可信之
      情形，依據刑事訴訟法第159 條之1 第2 項規定，得為證
      據。
（四）馬偕紀念醫院診斷證明書、台菱樹酯工業股份有限公司（
      下稱台菱公司）100 年10月4 日台菱字第1001004001號函
      及所附資料、新北市政府警察局淡水分局（下稱淡水分局
      ）100 年10月14日新北警淡刑字第1000034300號函及所附
      資料等證據，均屬被告以外之人於審判外所為書面陳述，
      當事人或已同意作為證據，或未就該等證據聲明異議，考
      量該等證據均基於職務或公務作成，製作者均有一定之可
      信度，且皆與本案無利害關係，依據刑事訴訟法第159 條
      之5 規定，均得為證據。
（五）通聯紀錄，為刑事訴訟法第165 條之1 第2 項所定之證據
      ，因屬合法取得，且已顯示適當之符號足供辨認，自有證
      據能力。
（六）地圖，係用以顯示地理關係之文書，本件係將通聯紀錄之
      基地台地址與被告住處地址進行地理關係之比對，該地理
      關係為公眾可得週知、且於法院已顯著、亦為被告所明知
      之事實，故本院雖未提示地圖，但於訊問被告時，已就該
      地理關係提供被告陳述意見之機會，故依據刑事訴訟法第
      158 條之1 之規定，將卷內地圖作為證據使用。
二、訊據被告戴秋垣、張瓊惠均矢口否認傷害犯行，被告戴秋垣
    辯稱：99年4 月19日當天日間，係在台菱公司淡水廠擔任保
    全，並前往強固保全股份有限公司（下稱強固保全）領取薪
    資，又與友人在外用餐聊天，起訴書所指時間根本不在住處
    ，不可能對告訴人黃金春實施傷害行為云云；被告張瓊惠則
    辯稱：99年4 月19日午後至晚間均與戴秋垣在一起，也不在
    起訴書所指事發現場，自無傷害告訴人之行為云云。經查：
（一）被告二人為同居關係，二人於99年4 月19日，共同租屋居
      住在臺北縣淡水鎮○○街○段142 巷2 樓，告訴人與張遠
      成亦為同居關係，同一時段也在上址租屋居住，而告訴人
      於99年4 月20日下午，曾至馬偕紀念醫院淡水分院就診，
      診斷結果受有胸部挫傷、右肘挫傷、頭部挫傷、上肢挫傷
      等事實，為被告二人所不爭執（本院卷第20頁），且經證
      人張遠成、證人即告訴人黃金春證述無誤（偵緝911 卷第
      29頁、本院卷第59頁以下），並有馬偕紀念醫院淡水分院
      診斷證明書附卷可憑（偵8137 卷 第12頁），上開事實，
      足堪認定。
（二）有關起訴書所載事發時間之99年4 月19日晚間7 時許，被
      告二人是否在事發地點之臺北縣淡水鎮○○街○段142 號
      2 樓住處一節，茲列載相關事證說明如下：
    1.被告戴秋垣於99年9 月6 日偵查時，檢察官詢及99 年4月
      19日晚上7 點多發生何事？被告戴秋垣陳述略稱：我當天
      有與她（黃金春）先生在談話，有一個朋友來向我拿錢，
      我給完錢，就到一樓和黃金春先生聊天，聊完天就上樓睡
      覺等語（偵緝911 卷第19頁至第20頁），則被告戴秋垣以
      上陳述，並未否認當時在場。而被告張瓊惠於100 年5 月
      14日本院就起訴事實訊問被告時，陳述略稱：我沒有打被
      害人，也沒有與被害人發生拉扯，但是我們有發生口角，
      確實沒有動手等詞（審易217 卷第75頁），顯已承認當時
      在場。而證人即告訴人黃金春則證稱：被告二人前述時、
      地均在場等語（本院卷第59頁）。
    2.0000000000號行動電話，為被告戴秋垣平日攜帶使用之事
      實，業據被告戴秋垣自承屬實（本院卷第66頁），且有通
      聯調閱查詢單可憑（偵緝911 卷第56頁）。而該行動電話
      於99年4 月19日傍晚6 時40分許，連結臺北縣淡水鎮○○
      路41號基地台，於同日晚間7 時9分 及7 時24分，則均連
      結臺北縣淡水鎮○○路151 號基地台，又英專路151 號之
      基地台，為戴秋垣行動電話經常連結之基地台，並甚為接
      近被告戴秋垣住處等情，有通聯記錄及地圖存卷可參（偵
      緝911 卷第57頁至第59 頁 、第111 頁、第114 頁）。因
      此，被告戴秋垣在住處以行動電話通話時，即連接英專路
      151 號基地台，且99 年6時40分至7 時9 分間，被告已經
      返抵住處或住處附近之事實，應可認定。
    3.0000000000號行動電話，為被告張瓊惠平日攜帶使用之事
      實，業據被告張瓊惠自承屬實（本院卷第66頁），且通聯
      調閱查詢單可證明該行動電話為戴秋垣代為申請（偵緝
      911 卷第56頁）。而該行動電話於99年4 月19日晚間7 時
      2 分至晚間9 時33分之四通電話，均連結臺北縣淡水鎮○
      ○路151 號基地台之事實，且該行動電話平日亦經常連結
      同一基地台之事實，有通聯記錄在卷可查（偵緝911 卷第
      59頁至第62頁）。參酌前述被告張瓊惠住處與該基地台之
      地理位置關係，被告張瓊惠於上述時段均在住處或附近之
      事實，亦可認定。
    4.被告戴秋垣於99年10月5 日偵訊時，為圖證明自己於99年
      4 月19日晚間7 時至8 時許，曾與他人在淡水捷運站附近
      飲酒云云，遂自帶證人凌筱琍到場。而證人凌筱琍雖證稱
      有共同飲酒一事，但經檢察官詢及為何特別記得飲酒當日
      之日期時？證人凌筱琍證稱：我不記得哪一天他（戴秋垣
      ）請我們喝酒，戴秋垣跟我說就是那一天，我只記得4 月
      10 幾 號，詳細那一天我不清楚，戴秋垣請我幫他做證等
      語（偵緝911 卷第35頁）。然而，被告戴秋垣於本院審理
      時，已自承飲酒一事並非99年4 月19日等語（本院卷第64
      頁），足見被告戴秋垣刻意引導證人凌筱琍到庭為不實陳
      述。
    5.被告戴秋垣另曾多次聲稱：99年4 月19日晚間7 時許，因
      在台菱公司淡水廠擔任保全工作，剛過下班時間，尚未返
      抵居住處所云云，並曾提出執勤班表為證；被告張瓊惠則
      多次宣稱自己當時在淡水捷運站附近云云（審易217 卷第
      164 頁、本院卷第18頁、第59頁、偵緝911 卷第44頁），
      但經向台菱公司函詢被告戴秋垣99年4 月19日之工作時間
      後，該公司函稱被告戴秋垣於當日工作至下午2 時30分等
      語，並提出被告戴秋垣自己填載之勤務日誌簿供參（本院
      卷第24頁至第26頁）。被告二人獲悉台菱公司提供之證據
      後，又改稱當日前往強固公司領取薪資，較早離開工作地
      點，但當日晚間7 時許仍在淡水捷運站附近聊天，之後才
      返家云云。然而，如前所述，被告二人於當日7 時許，曾
      經使用行動電話，而行動電話連結之基地台，距離淡水捷
      運站均有相當距離。因此，被告二人前後之說詞，均與事
      實不符。
    6.根據以上事證，99年4 月19日晚間7 時許，被告二人均在
      臺北縣淡水鎮○○街○段142 號2 樓住處之事實，被告二
      人曾無異詞，且經證人即告訴人證述無誤，又有被告二人
      通聯紀錄可供比對，自堪認定。至於被告二人日後所為各
      種不在場之抗辯，或與事實不符，或屬刻意虛構，均無足
      採。
（三）證人即告訴人黃金春於本院審理時，就99年4 月19日7 時
      許，在臺北縣淡水區○○街○段142 號2 樓住處之情形，
      指證略稱：我正要開門去上廁所，上完廁所要去洗菜，被
      告二人在房間裡面喝酒沒有出去，我聽到他們叫張遠成出
      來說張遠成還欠他們3000元，我聽到這一句話就被打，我
      那時在走廊，被告二人一人拉我一手去撞牆，我頭有撞到
      牆，男的還打我胸部一拳，我被打的時間正好7 點等語。
      證人即告訴人黃金春並就上述事件之後續處理狀況，證述
      略稱：他們打完，我就打電話給張遠成說我被打，並打電
      話向淡水分局中山路派出所報案，張遠成回來時他們還在
      ，警察還沒有到他們就跑了，但因為當天身上沒有錢，員
      警說要去驗傷，所以20日那天才去驗傷報案等語（以上均
      見本院卷第60頁至第61頁）。有關證人即告訴人黃金春之
      上開指證，應如何評價，說明如下：
    1.有關告訴人所稱：被告二人當時表示張遠成尚欠3000元工
      資一節，被告二人於本院審理時仍為相同說辭（本院卷第
      66 頁 ），足認被告二人因金錢糾紛而有傷害告訴人之動
      機，且告訴人之指證合乎被告二人主觀認知。
    2.有關告訴人指證被告二人拉扯、撞牆、擊胸等傷害手法，
      證人張遠成亦證稱：當天回家後，看到黃金春手有痕跡流
      血等語（本院卷第62頁），而馬偕紀念醫院淡水分院診斷
      證明書則記載：告訴人胸部挫傷、右肘挫傷、頭部挫傷、
      上肢挫傷等情（偵8137第12頁），均符應告訴人指證之傷
      害手法。
    3.有關告訴人所稱受傷後當日通知張遠成及派出所，再於隔
      日驗傷報案等情，則分別與告訴人0000000000號手機4 月
      19 日 晚間7 時9 分40秒、9 時8 分27秒之通聯紀錄（偵
      緝911 卷第68頁、第69頁）、馬偕紀念醫院淡水分院診斷
      證明書（偵8137第12頁）、淡水分局100 年10月14日新北
      警淡刑字第1000034300號函（本院卷第41頁）等事證，均
      屬相合。
    4.有關告訴人所稱：張遠成回來時被告二人在場，警察前去
      時被告二人已經離去一節，經比對張遠成及被告二人通聯
      紀錄，於99年4 月19日7 時13至7 時51分許，三人行動電
      話使用之基地台均在事發地點附近，有通聯紀錄及地圖可
      查（偵緝911 卷第58頁、第61頁、第93頁、第109 頁以下
      ），故告訴人指稱張遠成當日在住處曾與被告照面一節，
      非無可採。又告訴人於當日晚間9 時8 分向派出所通報，
      已如前述，而被告二人當日在住所附近最後通話時間為當
      日晚間9 時33分，且至隔日凌晨5 時55分時，被告二人再
      以行動電話聯繫時，均連結與住處有相當距離之基地台，
      有被告二人行動電話通聯記錄附卷可證（偵緝911 卷第58
      頁、第61頁），故告訴人所稱被告二人當晚離開住處一節
      ，亦無不合。
    5.根據以上說明，告訴人指證被告二人傷害之前後過程，有
      關時間或細節部分，礙於記憶及陳述能力，或有微疵，但
      指證之內容，核與卷內其他證據相符，且該等卷內證據，
      又有若干告訴人應不知情而無法刻意附和之證據，另因被
      告二人又刻意捏造上述時間之行蹤，顯然意在隱瞞當時所
      發生之事件。因此，告訴人指證遭被告二人傷害，受有診
      斷證明書所載傷勢等情，應可採信。
（四）綜上所述，被告二人所辯各節，核屬卸責之詞，不能採信
      。本案被告二人傷害告訴人一節，事證明確，犯行足堪認
      定，應予依法論科。
三、核被告二人所為，均係犯刑法第277 條第1 項之傷害罪。被
    告二人就其等傷害犯行，有犯意聯絡及行為分擔，皆為共同
    正犯。爰審酌被告二人素行尚可，有臺灣高等法院被告前案
    紀錄表附卷可稽，此次因與張遠成之工資糾紛，竟遷怒告訴
    人，以強凌弱，造成告訴人胸部、頭部等易生後遺症之處受
    傷，事後則捏造各種不在場之事實，全無彌補告訴人損害之
    意願，且被告二人在告訴人住處實施傷害行為，告訴人基本
    人身安全遭受威脅，日常生活再難順遂等一切情狀，就被告
    二人之犯行，各量處如主文所示之刑，並均諭知易科罰金之
    折算標準。
據上論斷，依刑事訴訟法第299 條第1 項前段，刑法第28條、第
277 條第1 項、第41條第1 項前段，刑法施行法第1條 之1 ，判
決如主文。
本案經檢察官黃仙宜到庭執行職務。
中    華    民    國   100    年    11    月    16    日
                  刑事第五庭法  官  陳介安
以上正本證明與原本無異。
如不服本判決應於收受送達後10日內向本院提出上訴書狀，並應
敘述具體理由。其未敘述上訴理由者，應於上訴期間屆滿後20日
內向本院補提理由書( 均須按他造當事人之人數附繕本)「 切勿
逕送上級法院」。
                            書記官  桂大永
中    華    民    國   100    年    11    月    16    日
附錄本案論罪科刑法條：
刑法第 277 條第1項
傷害人之身體或健康者，處三年以下有期徒刑、拘役或一千元以
下罰金。